臺灣臺中地方法院刑事判決　　　　　 100年度交簡上字第67號
上　訴　人
即　被　告　鄧文博
上列上訴人因公共危險案件，不服本院民國100 年3 月11日100
年度沙交簡字第139 號第一審刑事簡易判決（檢察官聲請簡易判
決處刑案號：臺灣臺中地方法院檢察署100 年度速偵字第569 號
) ，提起上訴，本院管轄第二審之合議庭判決如下：
    主    文
上訴駁回。
    犯罪事實
一、鄧文博前於民國97年間因公共危險案件，經臺灣高雄地方法
    院以97年度審交簡字第812 號判處有期徒刑3 月確定，於97
    年10月22日執行完畢。又於98年間再因公共危險案件，經本
    院以98年度中交簡字第315 號判處有期徒刑4 月確定，於98
    年11月27日行完畢。詎其猶不知悔改，自100 年2 月3 日11
    時許起至同日12時許止，在臺中市○○區○○路麗明營造公
    司工地飲用酒類後，有眼神呆滯、注意力無法集中等症狀，
    已達不能安全駕駛動力交通工具之狀態，竟仍於飲酒後（聲
    請簡易判決處刑書誤載為14時許）騎乘車牌號碼JQK －823
    號機車上路，嗣於同日12時許至13時44分間之某時許（聲請
    簡易判決處刑書誤載為14時33分），途經臺中市○○區○○
    路5 段焚化爐西向約200 公尺處，因不勝酒力致摔倒，鄧文
    博隨即起身而將上開機車扶起，並牽著機車繼續延向上路往
    西方向前進，至向上路5 段焚化爐西向約500 公尺處，始將
    上開機車停放在路邊休息。嗣於同日13時44分許，員警林英
    如據報前往處理，在通報事故地點並未尋得被告，乃一路向
    西尋找而至上開地點，始發現被告坐在路邊休息，經對鄧文
    博施以酒測後，測得其呼氣所含酒精濃度高達每公升1.27毫
    克，始查悉上情。
二、案經臺中市政府警察局第四分局報告臺灣臺中地方法院檢察
    署檢察官聲請簡易判決處刑。
    理    由
壹、證據能力
一、按被告之自白，非出於強暴、脅迫、利誘、詐欺、疲勞訊問
    、違法羈押或其他不正之方法，且與事實相符者，得為證據
    ，刑事訴訟法第156 條第1 項定有明文。經查，被告鄧文博
    於本院審理時辯稱：伊於警詢、偵查中的自白雖皆為自己回
    答的，但因精神不好，伊當天確實沒有喝酒等語，然經本院
    審理時當庭勘驗警詢與偵訊錄音光碟，警詢光碟勘驗結果為
    ：本件員警訊問筆錄，由女性員警一人詢問並製作，員警一
    邊詢問，一邊繕打筆錄，雖非逐字逐句記載，但錄影內容與
    訊問筆錄內容大致相符，僅員警詢問「車禍發生時，你有無
    搭載其他之人？」，錄影中被告答「沒有」，而筆錄記載「
    由我本人所駕駛，沒有搭載其他之人」此部分不相符，其餘
    均與筆錄相符，員警並無施用強暴、脅迫、利誘、詐欺或其
    他不法之方法取得被告之筆錄等情；且偵訊光碟勘驗結果為
    ：並無錄影畫面，僅有錄音，筆錄雖非逐字、逐句記載，但
    記載內容與被告回答內容相符，依據錄音內容，被告情緒平
    和、聲音正常，對於檢察官詢問均能明確回答，並可補充陳
    述，檢察官之詢問語氣平和，並無強暴、脅迫、利誘、詐欺
    等不法情事等情，此有本院勘驗筆錄2份在卷可稽（見本院
    卷第22頁背面與第31頁），足認被告於警詢與偵查中之自白
    ，並非透過不正方法取得而具有任意性，且並無事證認上開
    自白與客觀真實不相符，除上開警詢筆錄所載之內容與錄音
    內容不符者，依刑事訴訟法第100條之1第2項規定，不得作
    為證據之外，其餘警詢、偵查中之被告自白均得作為證據。
二、次按被告以外之人於審判外之陳述，經當事人於審判程序同
    意作為證據，法院審酌該言詞陳述或書面陳述作成時之情況
    ，認為適當者，亦得為證據；當事人、代理人或辯護人於法
    院調查證據時，知有上開刑事訴訟法第159 條第1 項不得為
    證據之情形，而未於言詞辯論終結前聲明異議者，視為有前
    項之同意，刑事訴訟法第159 條之5 亦規定甚詳。立法意旨
    在於傳聞證據未經當事人之反對詰問予以核實，原則上先予
    排除。惟若當事人已放棄反對詰問權，於審判程序中表明同
    意該等傳聞證據可作為證據；或於言詞辯論終結前未聲明異
    議，基於尊重當事人對傳聞證據之處分權，暨證據資料愈豐
    富，愈有助於真實發見之理念，且強化言詞辯論主義，使訴
    訟程序得以順暢進行，上開傳聞證據亦均具有證據能力。經
    查，本案下列使用之道路交通事故調查報告表（一）（二）
    、道路交通事故現場圖、員警職務報告、刑法第一百八十五
    條之三之查獲後測試、觀察職務報告等書面陳述，其本質上
    ，係司法警察針對本件具體個案，於調查證據及犯罪情形時
    所製作，不具備例行性、公示性之要件，自非刑事訴訟法第
    159 之4 第1 款所指公務員職務上製作之紀錄文書、證明文
    書，亦非同條第3 款規定與上述公文書具有同等程度可信性
    之文書（最高法院98年度台上字第3258號判決意旨參照），
    是其性質上均屬傳聞證據。惟檢察官、被告對上開證據之證
    據能力均陳明同意作為證據（見本院卷第40頁背面），本院
    審酌該等證據之取得過程並無瑕疵，與本案待證事實間復具
    有相當之關聯性，以之為本案證據尚無不當，足認為得為本
    案之證據，是依刑事訴訟法第159 條之5 之規定，均有證據
    能力。
三、又文書證據，如以其「物之性質」作為證據資料者，與一般
    「物證」無異，固得直接以文書證據本身之解讀，推論待證
    事實，如簽名或其它字跡是例，然如係以文書內容所「陳述
    之事實」作為證據資料者，則與一般「供述證據」無殊，須
    依傳聞排除法則審究其證據能力之有無（最高法院97年度台
    上字第6294號判決參照），本案卷附生理平衡檢測表中同心
    圓之測試，係以被告所畫之同心圓軌跡為據，並無任何「陳
    述之事實」，應非供述證據。上開證據因非供述證據，並無
    傳聞法則適用，且與本案犯罪事實具有關聯性，經查又無違
    法取得或其他不得作為證據之事由，依法自得作為證據，而
    有證據能力。
四、末按呼氣中酒精濃度測試表係被告對機器吐氣後，由機器檢
    測後所列印出來之「數據」，非屬供述證據；卷附事故現場
    照片，乃員警以相機機器之功能作用，攝錄事故現場之實物
    形貌所形成之圖像，不含有人類意思表達之供述要素，所拍
    攝內容現實情狀之一致性，係透過機械原理加以還原，並無
    人對現實情形之記憶、知覺經常可能發生之誤差（如知覺之
    主觀性及記憶隨時間推移而發生變化、遺忘等），亦非供述
    證據（最高法院97年度臺上字第3854號判決要旨要旨參照）
    ，自無傳聞法則適用，且與本案犯罪事實具有關聯性，經查
    又無違法取得或其他不得作為證據之事由，依法自得作為證
    據，而有證據能力。
貳、得心證之理由
一、訊據上訴人即被告（下稱被告）鄧文博固坦承於上開時、地
    飲酒，已達無法安全駕駛之狀況，然矢口否認有何違背安全
    駕駛之犯行，辯稱：伊酒後並未騎車，因為伊的機車鑰匙與
    錢包都不見了，所以牽著機車走，最後乃因不勝酒力而摔倒
    云云。惟查：
  (一)被告於上開時、地，飲用酒類後，仍騎乘機車上路並自行摔
    倒之事實，業據被告於警詢中供稱：「我大約於100年2月3
    日13時許在台中市○○區○○路左轉向上路200公尺時就因
    拌到小石頭摔倒了。當時時速約為30或40公里。」、「我在
    100年2月3日10時許與同事二人在台中市○○區○○路麗明
    營造公司，喝高梁酒38度，喝了三小杯。12時許就結束了，
    結束我就直接騎機車離開。」等語（見偵卷第15、16頁），
    並經被告於偵查中自白：「2月3日上午11時許，在精科路的
    工地喝酒，喝到2月3日中午12時許，於下午2時許騎JQK－
    823號重機車要回家，就在焚化爐向西200公尺摔車，為路人
    報警而被警察查獲。」等語（見偵卷第39頁）。核與證人即
    到場處理事故之員警林英如於本院審理時證述：「我問被告
    如何跌倒的，被告說他絆到小石頭摔倒的，我問他從哪裏開
    始騎過來的，他說他從精科路的工地騎過來的。」、「……
    這個案子在我到現場之前，救護車已經有接獲通報到現場找
    人，但是沒有找到人，因為被告倒地之後，自己有起來牽著
    機車往前移動，所以救護車到通報地點並沒有找到人，我是
    從通報地點繼續往前找，到了過焚化爐約500公尺左右才找
    到人的，距離通報的地點相距500到1000公尺左右。」等語
    之情節相符（見本院卷第39頁背面），並有道路交通事故現
    場圖、道路交通事故調查報告表（一）（二）及事故現場照
    片13張在卷可憑（見偵卷第24頁至第33頁），足認被告上開
    不利於己之自白與事實相符，應堪採信。又員警林英如到達
    現場時，在被告騎乘機車置物箱內發現機車鑰匙、手機、皮
    包等物一情，亦據證人林英如於本院審理時證述：「當時我
    到現場的時候，我問他有沒有證件，證件在哪裏，被告用手
    比機車置物箱那邊，我問他鑰匙在哪裏，被告用手比機車，
    我就走到機車旁邊，打開置物箱看到被告的機車鑰匙、手機
    、皮夾都放在置物箱裡面。」等語（見本院卷第39頁），而
    被告騎乘之車牌號碼JQK－823號機車置物箱蓋上插有機車鑰
    匙之事實，亦有該機車現場照片1張在卷可稽（見偵卷第27
    頁），足認證人林英如與事實相符，足堪採信，故被告辯稱
    ：伊的機車鑰匙與錢包都不見了，所以牽著機車走，最後因
    不勝酒力而摔倒云云，與事證不符，不足採信。
  (二)按酒精對人體造成之影響，呼氣酒精濃度達每公升0.55毫克
    以上或血液中酒精濃度達每公升110 毫克以上，將使肇事率
    比未飲酒時高10倍；而呼氣酒精濃度達每公升0.85毫克以上
    或血液中酒精濃度達每公升170 毫克以上，肇事率比未飲酒
    時高50倍（中央警察大學交通學系暨交通管理研究所蔡志中
    教授製作之「酒精濃度與肇事率之關係」參照）。本案被告
    經警測得其呼氣中酒精濃度達每公升1.27毫克，有酒精測定
    紀錄表1 份在卷可稽（見偵卷第17頁），其酒後駕駛車輛之
    肇事率依上開說明比未飲酒時高50倍以上。再參以被告騎乘
    上開機車，因無法控制機車平衡而摔倒，且證人林英如接獲
    通報前往處理時，發現被告於訊問過程眼神呆滯，注意力無
    法集中，其駕駛操控能力顯然降低而非處於正常狀態，證人
    林英如復對其施以生理平衡檢測，被告於畫同心圓之檢測項
    目上，其所畫弧線扭曲不規則，且數圓圈之弧線相互重疊，
    無法形成規則之同心圓形狀，此有「刑法第一百八十五條之
    三之查獲後測試、觀察職務報告」、生理平衡檢測表在卷可
    稽（見偵查卷第20頁至第22頁）。是被告當時之意識及生理
    狀態確已受酒精之影響，已達不能安全駕駛之程度。
  (三)綜上所述，足認被告所辯核屬卸責之詞，不足採信，本案事
    證明確，被告違背安全駕駛之犯行，堪以認定。
二、核被告鄧文博所為，係犯刑法第185 條之3 服用酒類不能安
    全駕駛動力交通工具而駕駛罪。又被告前於97年間因公共危
    險案件，經臺灣高雄地方法院以97年度審交簡字第812 號判
    處有期徒刑3 月確定，於97年10月22日執行完畢；再於98年
    間再因公共危險案件，經本院以98年度中交簡字第315 號判
    處有期徒刑4 月確定，於98年11月27日行完畢，有臺灣高等
    法院被告前案紀錄表附卷可稽，其受有期徒刑之執行完畢後
    ，5 年以內故意再犯本件有期徒刑以上之本罪，為累犯，應
    依刑法第47條第1 項規定加重其刑。原審經審理結果，認被
    告罪證明確，適用刑事訴訟法第449 條第1 項前段、第3 項
    、第454 條第2 項，刑法第185 條之3 、第47條第1 項、第
    41條第1 項前段，刑法施行法第1 條之1 第1 項等規定，並
    審酌被告本次酒後騎乘機車構成累犯，於自行摔倒受傷而為
    警查獲時，經測得其吐氣所含酒精濃度為每公升1.27毫克，
    非但已達不能安全駕駛動力交通工具之程度，且對其他用路
    人之行車安全構成極大之潛在危害等一切情狀，量處有期徒
    刑6 月，並諭知易科罰金之折算標準，核其認事用法俱無不
    當，量刑亦稱允洽，應予維持。被告上訴意旨否認犯罪，為
    無理由，應予駁回。
據上論結，應依刑事訴訟法第455 條之1 第1 項、第3 項、第36
8條，判決如主文。
本案經檢察官林秀菊到庭執行職務。
中    華    民    國    100    年    6    月    14    日
                  刑事第九庭   審判長法  官  林靜芬
                                     法  官  柯志民
                                     法  官  楊文廣
以上正本證明與原本無異。
本判決不得上訴。
中    華    民    國    100    年    6    月    14    日
                                     書記官  陳靖騰
附錄論罪科刑法條
中華民國刑法第185條之3
服用毒品、麻醉藥品、酒類或其他相類之物，不能安全駕駛動力
交通工具而駕駛者，處 1 年以下有期徒刑、拘役或科或併科 15
萬元以下罰金。